【裁判字號】    98,訴,838
【裁判日期】    981111
【裁判案由】    違反毒品危害防制條例
【裁判全文】
臺灣雲林地方法院刑事判決               98年度訴字第838號
公  訴  人  臺灣雲林地方法院檢察署檢察官
被      告  甲○○
上列被告因違反毒品危害防制條例案件，經檢察官提起公訴（98
年度訴字第838 號），被告於準備程序中就被訴事實為有罪之陳
述，經告知簡式審判程序意旨，並聽取當事人之意見後，本院合
議庭裁定依簡式審判程序審理，判決如下：
    主  文
甲○○施用第一級毒品，累犯，處有期徒刑拾壹月。
    事  實
一、甲○○前因施用毒品案件，經臺灣臺中地方法院裁定送觀察
    、勒戒後，認無繼續施用毒品傾向，於民國89年10月12日執
    行完畢釋放，業經臺灣臺中地方法院檢察署檢察官於同日以
    89年度毒偵字第6201號為不起訴處分確定。又因於90年3 月
    間施用第一、二級毒品案件，經臺灣臺中地方法院裁定送觀
    察、勒戒後，認有繼續施用毒品傾向，復經該院裁定令入戒
    治處所施以強制戒治，於91年9 月27日執行完畢；刑事責任
    部分，業經臺灣臺中地方法院檢察署檢察官提起公訴，嗣經
    臺灣臺中地方法院以90年度訴字第2280號判決各判處有期徒
    刑8 月、4 月，應執行有期徒刑11月確定，於92年8 月2 日
    縮短刑期執行完畢。再因施用第一級毒品案件，經本院以93
    年度訴字第38 0號判決判處有期徒刑1 年確定，於94年9 月
    26日縮刑期滿執行完畢（構成累犯）。另因施用第一級毒品
    案件，經本院以96年度訴字第73號判決判處有期徒刑1 年2
    月確定，嗣經本院裁定減刑減為有期徒刑7 月確定；繼因施
    用第一級毒品案件，經本院以96年度訴字第461 號判決判處
    有期徒刑1 年6 月，減為有期徒刑9 月確定，其後前開2 案
    復經本院裁定合併應執行有期徒刑1 年3 月確定；另因詐欺
    案件，經本院以96年度虎簡字第462 號判決判處有期徒刑3
    月確定，經接續執行，於97年10月2 日縮短刑期執行完畢（
    構成累犯）。詎其猶不知悛悔，於上開觀察、勒戒執行完畢
    後5 年內，竟基於施用第一級毒品海洛因之犯意，於98年7
    月31日上午10時許，在雲林縣崙背鄉豐榮村豐榮234 號之3
    住處，以將毒品海洛因摻水置於注射針筒內，再注射手臂靜
    脈血管之方式，施用第一級毒品海洛因1 次。嗣甲○○經警
    於98年8 月1 日晚間10時許採尿送驗，檢出毒品嗎啡及可待
    因之陽性反應，因而查悉上情。
二、案經雲林縣警察局台西分局報告臺灣雲林地方法院檢察署檢
    察官偵查起訴。
    理  由
壹、程序方面：
    本件被告甲○○所犯係死刑、無期徒刑、最輕本刑3 年以上
    有期徒刑以外之罪，其於準備程序就前揭被訴事實為有罪之
    陳述，經法官告知簡式審判程sandra1234序之旨，並聽取當
    事人之意見後，本院認無不得或不宜改依簡式審判程序進行
    之處，爰依刑事訴訟法第273 條之1 第1 項、第284 條之1
    規定，裁定本件進行簡式審判程序，合先敘明。
貳、實體方面：
一、認定犯罪事實所憑之證據及理由：
  (一)上開犯罪事實，業據被告甲○○於本院審理時坦白承認，並
    有臺灣檢驗科技股份有限公司98年8 月20日濫用藥物尿液檢
    驗報告（報告編號KＺ000000000000號）、雲林縣警察局臺西
    分局委託檢驗尿液代號與真實姓名對照認證單、臺灣高等法
    院被告前案紀錄表等各1 份在卷可稽，足認被告自白與事實
    相符，自可採信。從而，
    本件被告施用第一級毒品之事證已臻明確，犯行堪予認定。
  (二)按毒品危害防制條例於92年7 月9 日修正公布，自93年1 月
    9 日施行，其中第20條、第23條將施用毒品之刑事處遇程序
    ，區分為「初犯」及「5 年內再犯」、「5 年後再犯」。依
    其立法理由之說明：「初犯」，經觀察、勒戒或強制戒治後
    ，應為不起訴處分或不付審理之裁定；經觀察、勒戒或強制
    戒治執行完畢釋放後，「5 年內再犯」者，因其再犯率甚高
    ，原實施之觀察、勒戒及強制戒治既已無法收其實效，爰依
    法追訴或裁定交付審理。至於經觀察、勒戒或強制戒治執行
    完畢釋放後，「5 年後再犯」者，前所實施之觀察、勒戒或
    強制戒治已足以遮斷其施用毒品之毒癮，為期自新及協助其
    斷除毒癮，仍適用「初犯」規定，先經觀察、勒戒或強制戒
    治之程序。從而依修正後之規定，僅限於「初犯」及「5 年
    後再犯」2 種情形，始應先經觀察、勒戒或強制戒治程序。
    倘被告於5 年內已再犯，經依法追訴處罰，縱其第3 次（或
    第3 次以上）再度施用毒品之時間，在初犯經觀察、勒戒或
    強制戒治執行完畢釋放5 年以後，已不合於「5 年後再犯」
    之規定，且因已於「5 年內再犯」，顯見其再犯率甚高，原
    實施觀察、勒戒或強制戒治，已無法收其實效，即應依該條
    例第10條處罰。至於第3 次（或第3 次以上）施用毒品之時
    間，是否宜有期間限制？以多久為適宜？則分屬刑事政策、
    專門醫學之範圍，非審判機關所能決定，有待循立法途徑解
    決。最高法院97年9 月9 日97年度第5 次刑事庭會議著有決
    議可參。查被告甲○○前因施用毒品案件，經臺灣臺中地方
    法院裁定送觀察、勒戒後，認無繼續施用毒品傾向，於89年
    10月12日執行完畢釋放，業經臺灣臺中地方法院檢察署檢察
    官於同日，以89年度毒偵字第6201號為不起訴處分確定；復
    因於90年3 月間施用第一級毒品案件，經臺灣臺中地方法院
    裁定令入戒治處所施以強制戒治，於91年9 月27日執行完畢
    ；刑事責任部分，業經臺灣臺中地方法院檢察署檢察官提起
    公訴，嗣經臺灣臺中地方法院以90年度訴字第2280號判決各
    判處有期徒刑8 月、4 月，應執行有期徒刑11月確定，有臺
    灣高等法院被告前案紀錄表、刑事判決各1 份附卷可稽，是
    揆諸前揭判決意旨，被告顯於5 年內再犯本件施用第一級毒
    品案件，非屬5 年後再犯，自應依法論科。
二、論罪科刑：
  (一)查海洛因為第一級毒品，毒品危害防制條例第2 條第2 項第
    1 款定有明文，是核被告甲○○所為，係犯毒品危害防制條
    例第10條第1 項之施用第一級毒品罪。其施用前持有第一級
    毒品之低度行為，為施用第一級毒品之高度行為所吸收，不
    另論罪。
  (二)被告有如前開事實欄所載之前科紀錄，甫於97年10月2 日縮
    短刑期執行完畢，有臺灣高等法院被告前案紀錄表1 份在卷
    可稽，其受徒刑之執行完畢後，5 年以內故意再犯本件有期
    徒刑以上之罪，應依刑法第47條第1 項規定論以累犯，並加
    重其刑。
  (三)本院審酌被告有多次施用毒品前科，有前開被告前案紀錄表
    1 份在卷可按，猶不思徹底戒除惡習，再度施用第一級毒品
    ，未見有何警惕，已屬不該，惟念及被告國中肄業，智識程
    度不高，且於本院審理時坦承犯行，態度尚佳，又施用毒品
    性質上屬自我戕害身心健康之行為，暨其犯罪之動機、目的
    、手段、所生危害、公訴檢察官具體求處有期徒刑11月，被
    告對該刑度亦表示同意等一切情狀，量處如主文所示之刑，
    以示懲儆。
參、適用之法律：
  (一)刑事訴訟法第273條之1第1項、第299條第1項前段。
  (二)毒品危害防制條例第10條第1 項。
  (三)刑法第11條前段、第47條第1項。
本案經檢察官魏偕到庭執行職務。
中    華    民    國    98    年    11    月    11    日
                  刑事第六庭  法  官  黃楹榆
以上正本證明與原本無異。
如不服本判決應於收受判決後10日內向本院提出上訴書狀，並應
敘述具體理由；其未敘述上訴理由者，應於上訴期間屆滿後20日
內向本院補提理由書（均須按他造當事人之人數附繕本）。「切
勿逕送上級法院」。
                              書記官  李雅怡
中    華    民    國    98    年    11    月    12    日
附錄本案論罪科刑法條全文：
毒品危害防制條例第10條
施用第一級毒品者，處6 月以上5 年以下有期徒刑。
施用第二級毒品者，處3 年以下有期徒刑。


司法院資訊處製作；財團法人民間司法改革基金會備份。
